【裁判字號】    97,上訴,1451
【裁判日期】    980113
【裁判案由】    違反毒品危害防制條例
【裁判全文】
臺灣高等法院高雄分院刑事判決        97年度上訴字第1451號
上  訴  人  臺灣高雄地方法院檢察署檢察官
上  訴  人
即  被  告  乙○○
                    （本案
選任辯護人  陳旻沂律師
            張堯鈞律師
上  訴  人
即  被  告  甲○○
選任辯護人  陳正達律師
            許惠珠律師
            洪世崇律師
上  訴  人
即  被  告  庚○○
選任辯護人  陳魁元律師
上  訴  人
即  被  告  丙○○
                    （另案在臺灣高雄第二監獄執行中）
選任辯護人  蔡淑媛律師
上  訴  人
即  被  告  辛○○
指定辯護人  本院公設辯護人  于欣潔
上  訴  人
即  被  告  壬○○
                    （本案
選任辯護人  秦德進律師
上  訴  人
即  被  告  己○○
選任辯護人  吳剛魁律師
上列上訴人等因被告等違反毒品危害防制條例案件，不服臺灣高
雄地方法院96年度訴字第5585號中華民國97年6 月20日第一審判
決（起訴案號：臺灣高雄地方法院檢察署96年度偵字第26071 號
），提起上訴，本院判決如下：
     主  文
上訴駁回。
辛○○緩刑伍年，緩刑期內付保護管束。
     事  實
一、丙○○前於民國92年間因竊盜、傷害案件，經臺灣臺南地方
    法院92年度新簡字第204 號、台灣高等法院台南分院92年度
    上更（一）字第21號分別判處有期徒刑3 月、4 月，經定應
    執行刑6 月確定，甫於92年8 月28日易科罰金執行完畢；己○○於93年間因公共危險案件，經台灣高雄地方法院93年度
    交簡字第2964號判處有期徒刑4 月確定，於94年1 月28日易
    科罰金執行完畢。乙○○（綽號「大胖仔」）及壬○○、己○○、戊○○、丁○○、蔣宇傑、癸○○（戊○○、丁○○
    、蔣宇傑、癸○○四人均撤回上訴而告確定）均明知甲基安
    非他命係毒品危害防制條例第2 條第2 項第2 款所列之第二
    級毒品，依法不得無故持有、製造，竟共同基於製造第二級
    毒品甲基安非他命之犯意聯絡，由乙○○統籌甲基安非他命
    製造之全盤事宜及所需材料、資金，另由壬○○負責找尋參
    與製造毒品之人即知情之癸○○、丁○○、戊○○、己○○
    、蔣宇傑等人，並以附表編號6 至編號14之行動電話作為聯
    絡工具，由乙○○提供每次新臺幣（下同）3 萬元至6 萬元
    不等之代價僱用戊○○、己○○、丁○○、蔣宇傑、癸○○
    ，共同參與製造甲基安非他命事宜。而甲○○、庚○○、丙○○、辛○○均明知乙○○等人係製造甲基安非他命，竟均
    基於幫助製造之故意，於96年5 、6 月間甲○○在高雄縣甲
    仙鄉「辣媽檳榔攤」內引介乙○○與庚○○相識，由乙○○
    請託庚○○探詢有無工寮可供製造第二級毒品甲基安非他命
    之處所，約定事成之後交付20萬元予庚○○作為報酬。嗣由
    庚○○、甲○○共同向辛○○覓得臺南縣南化鄉○○村○○
    里○段竹寮筍附近工寮作為製造甲基安非他命之地點，並由
    乙○○交付5 萬元供由庚○○與丙○○出面向辛○○租得前
    揭土地，上開租金並經辛○○收受完畢。
二、嗣乙○○於不詳時、地，向名籍不詳之成年者購置製造甲基
    安非他命之化學原料麻黃素原料，及器材、設備等物交予丙○○，再由丙○○指示辛○○提供車輛先行載運上開器物前
    往製毒地點。辛○○於96年9 月7 日下午某時許，駕駛四輪
    傳動車輛搭載戊○○、己○○、蔣宇傑、丁○○、癸○○等
    人至上址工寮內製造甲基安非他命，現場由壬○○、戊○○
    、己○○指揮製毒事宜，丁○○、癸○○、蔣宇傑則分別聽
    從壬○○、戊○○、己○○之指示，將安非他命原料（即鹽
    酸麻黃素）經鹵化反應製成氯假麻黃鹼（即俗稱粗胚）。及
    至翌日即同年月8 日凌晨5 時許完成第一階段之製造後，己○○及辛○○滯留工寮清理現場，並將製毒工具搬上辛○○
    所有車輛上欲載往不詳處所；壬○○、戊○○、蔣宇傑、丁○○、癸○○則共乘車牌號碼ZD－4941號自用小客車，載運
    上開已製造完成之第二級毒品安非他命半成品（即氯假麻黃
    鹼）前往高雄縣甲仙鄉某中油加油站，欲交付予名籍不詳之
    成年人。嗣於同日即8 日凌晨6 時20分許，為行政院海岸巡
    防署南部地區巡防局人員及高雄縣政府警察局所組成專案小
    組成員，在臺南縣南化鄉關山村關山15號橋旁之產業道路上
    當場查獲，並於該自用小客車後車箱查獲第二級毒品安非他
    命半成品即氯假麻黃鹼5 大包（驗前總毛重114055公克，共
    取0.37公克鑑定用罄，總餘112677.23 公克）；另於扣案之
    醋酸桶採獲第二級毒品安非他命半成品麻黃鹼2 小包（驗前
    毛重共計1.19公克包裝塑膠袋總重約1.12公克，共取0.03公
    克鑑定用罄，總餘0.04公克）。復經壬○○、戊○○、蔣宇
    傑、丁○○、癸○○帶同警方前往上開製毒之工寮內，查獲
    留滯現場之己○○、辛○○，並扣得如附表所示之物。
三、案經行政院海岸巡防署南部地區巡防局移送臺灣高雄地方法
    院檢察署檢察官偵查起訴。
    理  由
壹、證據能力部分:
一、
  (一)按被告以外之人於偵查中向檢察官所為陳述，除顯有不可信
    之情況者外，得為證據，同法第159 條之1 第2 項定有明文
    。偵查中對被告以外之人（包括證人、鑑定人、告訴人、被
    害人及共同被告等）所為之偵查筆錄，或被告以外之人向檢
    察官所提之書面陳述，性質上均屬傳聞證據。惟現階段刑事
    訴訟法規定檢察官代表國家偵查犯罪、實施公訴，依法其有
    訊問被告、證人及鑑定人之權，證人、鑑定人且須具結，而
    實務運作時，檢察官偵查中向被告以外之人所取得之陳述，
    原則上均能遵守法律規定，不致違法取供，其可信度極高，
    職是，被告以外之人前於偵查中已具結而為證述，除反對該
    項供述得具有證據能力之一方，已釋明「顯有不可信之情況
    」之理由外，不宜以該證人未能審判中接受他造之反對詰問
    為由，即遽指該證人於偵查中之陳述不具證據能力。
  (二)本件證人即共同被告蔣宇傑、癸○○於偵查中就被告己○○
    部分；證人即共同被告甲○○、庚○○於偵查中就被告乙○○部分；證人即共同被告辛○○、庚○○於偵查中就被告丙○○部分所為之陳述，其等未曾提及檢察官在偵查時有不法
    取供之情形，反對該項供述得具有證據能力之被告己○○、
    乙○○、丙○○，亦未釋明上開供述有顯不可信之情況，依
    上說明，上開證人於偵查中之證言自均具有證據能力。
二、
  (一)按被告以外之人於審判外之言詞或書面陳述，除法律有規定
    者外，不得作為證據，刑事訴訟法第159 條第1 項定有明文
    。又被告以外之人於審判外之陳述，雖不符前4 條之規定，
    而經當事人於審判程式同意作為證據，法院審酌該言詞陳述
    或書面陳述作成時之情況，認為適當者，亦得為證據。當事
    人、代理人或辯護人於法院調查證據時，知有第159 條第1
    項不得為證據之情形，而未於言詞辯論終結前聲明異議者，
    視為有前項之同意，刑事訴訟法第159 條之5 亦定有明文。
    經查，
  (二)本判決所引用之其他傳聞證據，檢察官或被告於本院審判程
    序中，均表示沒有意見等語，本院審酌上開證據資料製作時
    之情況，尚無違法不當及證明力明顯過低之瑕疵，亦認為以
    之作為證據應屬適當，依前揭規定，認均有證據能力。
貳、實體部份:
一、被告乙○○、壬○○、己○○共同製造第二級毒品甲基安非
    他命部分:
  (一)被告壬○○、己○○，夥同共同被告戊○○、丁○○、蔣宇
    傑、癸○○，共同基於製造第二級毒品甲基安非他命之犯意
    聯絡，於96年9 月7 日前往台南縣南化鄉○○村○○里○段
    竹筍寮附近工寮，將第二級毒品安非他命原料（即鹽酸麻黃
    素）經鹵化反應製成氯假麻黃鹼（即俗稱粗胚），而於翌日
    即同年月8 日凌晨5 時許完成第一階段之製造事宜，而共同
    製造甲基安非他命未遂之犯行，業據被告壬○○於警詢、偵
    查、原審及本院審理時；被告己○○於警詢、偵查、原審審
    理時坦承不諱，核與證人即共同被告戊○○、丁○○、蔣宇
    傑、癸○○於偵查中結證之情節相符（偵卷第16、28、34、
    38、91頁），並有查獲之甲基安非他命半成品即氯假麻黃鹼
    5 大包（驗前總毛重114055公克，共取0.37公克鑑定用罄，
    總餘112677.23 公克）、醋酸桶採獲第二級毒品安非他命半
    成品麻黃鹼2 小包（驗前毛重共計1.19公克包裝塑膠袋總重
    約1.12公克，共取0.03公克鑑定用罄，總餘0.04公克），及
    如附表所示之物扣案可佐。其等自白核與事實相符，自堪信
    為真實。被告己○○於本院審理時改稱：伊僅係受共同被告
    之通知至現場從事搬運的臨時工，事後並未拿到工資，亦未
    在現場指揮其他共同被告，伊僅係幫助製造第二級毒品未遂
    云云，惟非但與其之前所供述內容不符，且證人即共同被告
    壬○○於本院理時結證稱：伊以電話聯絡己○○，有說要做
    安非他命，也有講到酬勞等語；證人即共同被告癸○○於本
    院審理時結證稱：伊於96年9 月8 日在警詢中說「是己○○
    負責指導你」等語沒有意見；他比較像是現場指揮的人等語
    ，顯見被告己○○確係在現場製造甲基安非他命無訛，其事
    後翻異，核係事後卸責之詞，尚難採信。
  (二)被告乙○○於本院審理時固承認幫助製造甲基安非他命未遂
    犯行，惟矢口否認有何共同製造犯行，辯稱: 伊係受姓名、
    年籍均不詳，綽號「亮哥」之指示請託被告庚○○探詢製造
    甲基安非他命之處所，伊原本請被告庚○○承租之芒果園後
    來並沒有租成後，就由「亮哥」與被告庚○○聯絡，本案被
    查獲之台南縣南化鄉竹筍寮之工寮並非伊委由被告庚○○向
    被告辛○○承租云云。惟查：
  1.證人即共同被告庚○○於偵查中結證稱: 就是被告乙○○（
    大胖）拿5 萬元給伊，要伊拿給被告辛○○，是被告甲○○
    叫被告乙○○「大胖」的；伊與被告乙○○、甲○○吃過2
    次東西，第1 次是在甲仙的街上吃山產，被告乙○○、甲○○要伊問人哪裡可以租工寮，若可以整座山用租的也沒關係
    ，第2 次見面就吃冰聊天，一直問說有無找到；被告乙○○
    、甲○○要伊約被告辛○○去工寮，但被告辛○○後來帶誰
    上去看工寮的，伊並不知道，是被告壬○○後來到檳榔攤找
    伊，伊才知道被告壬○○是被告乙○○叫來山上製毒的人等
    語（偵3 卷第96-99 頁）；「大胖」就是乙○○，「何仔」
    是甲○○，是被告甲○○叫乙○○「大胖」的；「何仔」介
    紹「大胖」與伊認識（偵3 卷第4 、87頁、第97-99 頁）；
    核與證人即共同被告甲○○於偵查中結證稱：伊共與被告乙○○去檳榔攤找被告庚○○2 次，第2 次去找被告庚○○時
    ，被告乙○○有拿5 萬元給被告庚○○等語；於原審結證稱
    : 伊介紹被告乙○○與被告庚○○認識的時候，沒有別人在
    場，這個案子就只有伊和被告乙○○請被告庚○○找土地等
    語；於本院審理時結證稱：我認識庚○○，乙○○拜託我是
    否有地方製毒等語相符（偵4 卷第48-49 頁；原審卷一第63
    頁；本院審理筆錄），足認被告乙○○確係經由被告甲○○
    之介紹後，請託被告庚○○尋覓製造毒品之地點，並當面交
    付承租製毒地點之租金5 萬元予被告庚○○甚明。
  2.參以證人即共同被告壬○○於偵查中及原審審理時證稱：伊
    受僱於「大胖」製造毒品，沒有見過被告甲○○，「大胖」
    就是被告乙○○，之前筆錄沒有說是因為不好意思說出來；
    被告乙○○要伊找大約5 、6 個人說要製造安非他命，只有
    要伊負責找人，說1 個人1 個晚上5 萬元，1 個晚上就可以
    ，場地、租金的事都沒有提到，原料、器具是誰準備的也不
    清楚，96年9 月8 日離開時已經做到粉狀的粗胚階段，還沒
    有到成品，伊與被告乙○○並沒有嫌隙、糾紛等語；伊去工
    寮時，那些製毒的器具、原料都在那邊了，是「大胖」叫伊
    去那邊工作的；伊和「大胖」都是見面談的，負責人為「大
    胖」，「大胖」聯絡伊之後，伊聯絡被告戊○○、己○○、
    丁○○、癸○○、蔣宇傑共同上山製造甲基安非他命；「大
    胖」帶伊去認識路、看路線跟工寮，當時工寮已經選定，就
    是後來製毒的地點；96年9 月7 日伊與其他共同製毒的被告
    在上工寮的那個路口等被告辛○○；因「大胖」在被查獲前
    2 、3 天跟伊說4 點要到那個路口就會有人來載等語明確（
    偵一卷第18-21 、273-279 頁；原審卷二第255 、258-260
    頁）。復於本院審理時明確結證稱：有與大胖見過面，大胖
    就是在庭的乙○○，製毒的前幾天，大胖有以電話與我聯絡
    了2 、3 次，也有帶我上山去看製毒的現場，大胖說去做的
    人一趟5 萬元，他叫我「東西」拿到甲仙加油站，他會拿錢
    給我，整個製毒的過程都是與乙○○接洽的等語（本院審理
    筆錄）。足見被告乙○○確有請託被告甲○○、庚○○尋覓
    製毒場所，並委由被告庚○○交付承租工寮之租金與被告辛○○後，將製毒之器具、原料以不詳之方式放置於製毒地點
    ，並請被告庚○○聯絡被告辛○○前往約定地點將參與製毒
    之人員載往製毒工寮；復交代被告壬○○聯絡前往參與製造
    毒品之被告，約定前往製毒之時間無訛。
  3.被告乙○○以前揭情詞置辯，惟觀諸被告庚○○於偵查中及
    之前所證內容，均未曾提及有綽號「亮哥」之人與其接觸，
    且證人即共同被告壬○○於偵查中陳稱「大胖」就是「阿亮
    」，伊筆錄上所說「大胖」與「阿亮」是同一人等語（偵一
    卷第87-88 ；160-161 頁）；於本院審理時則當庭指認被乙○○即是大胖之人，則綽號「亮哥」之人是否另有其人，實
    足懷疑。再被告乙○○於原審及本院審理中亦自承被告庚○○之交保金係由其所墊付，因為發生事情之後怕被告庚○○
    把伊供出來等語，核與證人即共同被告甲○○證稱: 因為被
    告乙○○自己在製毒，而製毒場所是被告乙○○透過被告庚○○去租的，所以被告庚○○交保金20萬元，被告乙○○本
    來就應該幫她出等語（偵4 卷第45頁至第50頁）相符，足徵
    被告乙○○因擔心遭被告庚○○供出，而提供20萬元供被告
    庚○○交保；佐以被告壬○○於偵查中證稱: 「大胖」的綽
    號叫「阿亮」，住在鼎中路，因為「大胖」約伊在那邊見面
    過，指認車號YS-1960 號的車就是「大胖」的車（見偵一卷
    第87-88 ；160-161 頁），再證人即保全人員陳資生於警詢
    中陳述: 伊不知道YS-1960 號車子的車主是誰，但有聽說使
    用人是車主老公的弟弟，車主住在高雄市○○區○○街223
    號9 樓等語（見偵一卷第166 頁），而證人即居住於上址之
    住戶黃靜慧亦自承車號YS-1960 號車輛係綽號「包仔」交由
    其保管，而黃靜慧之配偶李百章即為被告乙○○之兄等節，
    亦有口卡片2 紙、李百章之全戶戶籍資料可稽（見偵一卷第
    177 、180 、188 頁），足認證人即共同被告壬○○於本院
    審理中證稱「大胖」即為被告乙○○，所有製毒過程均與之
    接洽等情，信而有徵。被告所辯係事後卸責之詞，亦難憑信
    。
  4.被告乙○○雖未參與實施製造甲基安非他命之構成要件行為
    ，然綜觀其請託被告庚○○租地，並提供租地之金額5 萬元
    、聯絡被告壬○○找尋製毒工人上山，並應允給予製毒報酬
    、提供被告庚○○之交保金等情觀之，被告乙○○顯隱身於
    幕後而主導本件製造第二級毒品之犯罪，並對於本件犯罪具
    有支配之地位，而為本件製造第二級毒品之共謀共同正犯至
    明。
二、被告甲○○、庚○○、辛○○、丙○○幫助共同製造第二級
    毒品甲基安非他命部分:
  (一)被告甲○○、庚○○、辛○○均明知被告乙○○等人製造第
    二級毒品甲基安非他命，仍基於幫助之故意，由被告甲○○
    介紹被告乙○○與被告庚○○認識後，由乙○○請託被告庚○○尋覓製造甲基安非他命之地點，並由被告庚○○向被告
    辛○○承租台南縣南化鄉○○村○○里○段竹筍寮附近工寮
    等情，業據被告甲○○、庚○○、辛○○於本院審理時坦承
    不諱。並有查獲之甲基安非他命半成品即氯假麻黃鹼5 大包
    （驗前總毛重114055公克，共取0.37公克鑑定用罄，總餘11
    2677.23 公克）、醋酸桶採獲第二級毒品安非他命半成品麻
    黃鹼2 小包（驗前毛重共計1.19公克包裝塑膠袋總重約1.12
    公克，共取0.03公克鑑定用罄，總餘0.04公克），及如附表
    所示之物扣案可佐。其等自白核與事實相符，自堪信為真實
    。
 (二)被告丙○○雖矢口否認有何幫助製造安非他命之犯行，辯稱
   ：被告庚○○要伊帶壬○○等人進去工寮及幫忙搬桶子等工
   具，第二天也幫忙搬東西到被告辛○○車上，但是伊並不知
   道那是製造甲基安非他命的工具云云。惟查：被告丙○○基
   於幫助製造甲基安非他命之故意，曾與被告庚○○一同前往
   察看向被告辛○○承租之土地，且夥同辛○○一同將製毒器
   具及參與製造甲基安非他命之被告載入工寮之情，業據證人
   即共同被告壬○○結證稱：被告丙○○、辛○○有載渠等去
   查獲地點等語（原審卷二第260 頁）；及證人即共同被告辛○○於偵查中證稱: 被告丙○○有跟伊說要製毒，96年9 月
   7 日被告丙○○要伊載被告丙○○的朋友到工寮製造安非他
   命，被告丙○○確實知道要製毒，伊出租土地給被告庚○○
   及丙○○時，被告庚○○及丙○○就已經說的很清楚了等語
   （偵一卷第6-8 、10-13 頁），上開證人與被告丙○○素無
   怨隙，其等證言應堪採信。則被告丙○○否認知悉所搬運之
   器具係製毒工具，殊無可採。
 (三)可得而言者，係被告甲○○、庚○○、辛○○、丙○○等四
   人係製造第二級毒品之共同正犯或幫助犯？
 1.證人即共同被告乙○○證稱: 伊與被告庚○○在租地之前不
   認識，是透過被告甲○○介紹認識的，被告甲○○介紹租地
   的過程並沒有好處；被告甲○○除了幫伊和被告庚○○聯繫
   外，並無幫忙處理其他事情等語（原審卷二第237 頁）；證
   人即共同被告辛○○證稱: 台南縣南化鄉○○村○○里○段
   竹筍寮附近工寮係由伊出租，都是被告庚○○與伊接觸，製
   造毒品的人託被告庚○○請伊幫忙從路口載運工人及東西進
   入工寮等語（原審卷二第251 、252 頁）；證人即共同被告
   壬○○證稱：96年8 月初伊和「大胖」去看製毒的工寮，當
   時伊第一次見到被告辛○○，該次只有伊和「大胖」去看，
   並沒有和被告辛○○約，又證稱：整個過程甲○○、庚○○
   、辛○○、丙○○等四均未停留於製毒現場，只有我們六個
   人等語（原審卷二第257 、260 頁）；及證人即共同被告庚○○證稱：96年8 月時被告辛○○答應要租工寮，被告乙○○拿了5 萬元給伊，說是租工寮的報酬，伊轉交給被告辛○○等語（偵三卷第4 頁），足證被告甲○○、庚○○、辛○○等人於本案行為之分擔均止於對於被告乙○○等人製造第
   二級毒品甲基安非他命之犯行予以助力，而參與實施製造甲
   基安非他命構成要件以外之行為。
 2.按行為人所參與者係犯罪構成要件以外之行為，究屬共同正
   犯或幫助犯，端賴其主觀犯意為斷，如僅基於幫助他人犯罪
   之犯意，而以構成要件以外之行為，提供行為人實施犯罪構
   成要件行為之助力，以遂行為人犯罪之目的，則屬幫助犯。
   而本件被告甲○○介紹被告乙○○及庚○○認識，並無證據
   證明其因此而獲利，被告庚○○與被告甲○○約定事成後其
   可獲得20萬元之利益，及被告辛○○租用工寮獲得5 萬元之
   利益，均堪認定係屬居間找尋土地或租地之對價，相較於本
   案被查獲之甲基安非他命半成品5 大包（毛重共計約112 公
   斤），相較於如製成甲基安非他命既遂所能獲取之利益，渠
   等分配獲利之價值顯不相當，足認被告甲○○、庚○○、辛○○、丙○○主觀上係以幫助之意思，對於被告壬○○等人
   製造甲基安非他命之犯行資以助力無訛，是被告甲○○、庚○○、辛○○、丙○○均應論以製造甲基安非他命之幫助犯
   。
三、被查扣附表編號1 至編號5 之甲基安非他命半成品鑑定結果
    ，經檢視均為黃色粉末，均檢出Chloro(pseudo)ephedrine
    （氯假麻黃鹼，可作為合成甲基安非他命之中間產物）成份
    ，驗前總毛重114055公克，共取0.37公克鑑定用罄，總餘11
    2677.23 公克；另扣案編號5-1 之甲基安非他命半成品，經
    檢視均為白色粉末，檢出毒品先驅原料麻黃鹼（Ephedrine
     ） 成份，驗前總毛重1.19公克，包裝塑膠袋總重約1.12公
    克，共取0.03公克鑑定用罄，總餘0.04公克等節，有內政部
    警政署刑事警察局96年10月11日刑鑑字第0960142943號、96
    年11月1 日刑鑑字第0960157459號鑑定書在卷可參（偵1 卷
    第226 、265 頁）。
四、綜上所述，被告乙○○、壬○○、己○○，夥同共同被告戊○○、丁○○、蔣宇傑、癸○○共同製造甲基安非他命未遂
    ；被告甲○○、庚○○、辛○○、丙○○幫助製造第二級毒
    品未遂犯行，均堪認定。
五、按甲基安非他命為毒品危害防制條例第2 條第2 項第2 款所
    規定之第二級毒品，依法不得無故持有、製造。又製造甲基
    安非他命之罪刑極重，且製造之目的旨在供人施用，如其製
    造物未達可供施用之程度，行為人主觀上及社會認知上均不
    認係已完成製造行為，其中雖檢出有甲基安非他命成分，基
    於刑法謙抑之觀點，尚不得遽認已製造既遂。本件被告乙○○、壬○○、己○○已著手製造甲基安非他命之行為，於製
    得毒品先驅原料麻黃鹼（Ephedrine） ，尚未製得可供施用
    之高純度甲基安非他命結晶即為警查獲，核被告乙○○、壬○○、己○○所為，均係犯毒品危害防制條例第4 條第6 項
    、第2 項之製造第二級毒品未遂罪；而被告甲○○、庚○○
    、丙○○、辛○○所為，均係犯刑法第30條第1 項、毒品危
    害防制條例第4 條第6 項、第2 項之幫助製造第二級毒品未
    遂罪。公訴人雖認被告甲○○、庚○○、丙○○、辛○○係
    共同犯製造第二級毒品未遂罪，然渠等上開犯行，僅係幫助
    犯，並非共同正犯等情，已如前述。被告乙○○、壬○○、
    己○○與共同被告戊○○、丁○○、蔣宇傑、癸○○間，就
    製造安非他命犯行，有犯意聯絡及行為分擔，為共同正犯。
    被告己○○、丙○○前有事實欄所載之前科紀錄，有台灣高
    等法院被告前案紀錄表1 份可參，渠等於受有期徒刑執行完
    畢後，5 年內故意再犯本件有期徒刑以上之罪，均為累犯，
    均應依刑法第47條第1 項之規定加重其刑，惟法定刑無期徒
    刑部分不得加重。再被告乙○○、壬○○、己○○均已著手
    於製造甲基安非他命之犯行而不遂，為未遂犯，應依刑法第
    25條第2 項之規定，按既遂犯之情減輕之；被告己○○同時
    有加重及減輕事由，應依法先加後減之。被告甲○○、庚○○、丙○○、辛○○幫助製造第二級毒品未遂犯行，為幫助
    犯，依刑法第30條第2 項之規定，按正犯之刑減輕之，上開
    被告同時有幫助犯及未遂犯之刑之減輕事由，應依法遞減之
    ；而被告丙○○同時有累犯之加重事由，及幫助犯及未遂犯
    之刑之減輕事由，應刑法第71條、第70條之規定依法先加後
    減，併遞減之。
四、原審以本件罪證明確，因而依毒品危害防制條例第4 條第6
    項、第2 項、第19條第1 項、刑法第28條、第25條第2 項、
    第30條第1 項、第38條第1 項第2 款、第47條第1 項之規定
    ，並審酌被告乙○○、壬○○、己○○、明知毒品對人類之
    危害，為謀取不法暴利，竟仍意製造，且遭查獲之甲基安非
    他命之半成品數量非少，危害社會至鉅；被告甲○○、庚○○、丙○○、辛○○亦明乎此，竟為圖小利，竟居間介紹、
    幫忙載運或提供場地，供被告乙○○等人製造甲基安非他命
    ，亦有不該，並兼衡被告乙○○居於主導地位，被告壬○○
    次之，又參與製毒之情節客觀上較重，其餘幫助者情節較輕
    及其等涉案之程度，被告乙○○否認部分犯行、被告丙○○
    猶飾詞否認全部犯行，及其餘被告犯罪後坦承犯行，分別量
    處被告乙○○有期徒刑12年；壬○○有期徒刑5 年；己○○
    有期徒刑4 年6 月；甲○○、辛○○均有期徒刑2 年、庚○○有期徒刑2 年6 月、丙○○有期徒刑3 年。又被告乙○○
    依其犯罪之性質，認有禠奪公權之必要，併依刑法第37條第
    2 項之規定宣告褫奪公權8 年。另說明扣案如附表編號1 至
    編號5 所示之甲基安非他命半成品為氯假麻黃鹼、及編號5-
    1 所示之毒品先驅原料麻黃鹼（驗後總餘分別為112677 .23
    公克、0.04公克），有前開鑑定報告可稽，均為第四級毒品
    ，雖係違禁物，惟依毒品危害防制條例第18條第1 項後段，
    第四級毒品屬於行政機關沒入之規定，自無庸宣告沒收銷燬
    之，而編號1 至編號5-1 所示之甲基安非他命半成品及附表
    編號15至編號51所示之物，均係被告乙○○所提供與被告壬○○、己○○等人製造甲基安非他命所需之物，依毒品危害
    防制條例第19條第1 項規定，及共犯連帶沒收之法理，應在
    被告乙○○、壬○○、戊○○、己○○、丁○○、蔣宇傑、
    癸○○宣告刑項下宣告沒收。再扣案附表編號6 、7 所示之
    物為共同被告癸○○所有、編號8 、9 、10之物為被告壬○○所有、編號11、12之物為共同被告丁○○所有、編號13之
    物為共同被告戊○○所有、編號14之物為被告己○○所有，
    均係供上開被告互相聯絡製毒事宜而為本件犯行所用之物，
    均依刑法第38條第1 項第2 款之規定宣告沒收，並基於共犯
    責任原則，於其餘共犯之宣告刑項下宣告沒收。至本案未扣
    案之現金5 萬元，則係被告辛○○幫助共同製造甲基安非他
    命所得之物，亦應依毒品危害防制條例第19條第1 項之規定
    宣告沒收之，如全部或一部不能沒收時，以其財產抵償之。
    核其認事用法，均無違誤，量刑亦尚妥適，檢察官以被告乙○○、壬○○部分量刑過輕，被告甲○○、庚○○、辛○○
    及丙○○部分均係製造第二級毒品之共同正犯，並非僅原審
    所認定之幫助犯為由；被告丙○○以伊並未參與或幫助製毒
    為由；被告乙○○、己○○均認其等僅係製造第二級毒品罪
    之幫助犯，並非正犯，且原審量刑過重為由；被告壬○○、
    甲○○、庚○○、辛○○均以原審量刑過重為由，分別提起
    上訴，指摘原判決不當，並無理由，均應予駁回。
五、被告辛○○未曾因故意犯罪受有期徒刑以上刑之宣告，有台
    灣高等法院被告前案紀錄表在卷可按。其因一時貪念5 萬元
    之租金收益，誤罹刑章，參與之情節較輕，且犯後已坦承全
    部犯行，頗具悔意，且前後已受羈押逾8 個月。其經此偵審
    程序，應已知所警愓而無再犯之虞，本院認對其所宣告之刑
    ，以暫不執行為適當，爰諭知緩刑5 年，以啟自新。惟為加
    強其守法觀念，併諭知於緩刑期內交付保護管束，以觀後效
    。
六、據上論結，依刑事訴訟法第368 條，刑法第74條第1 項第1
    款、第93條之規定，判決如主文。
本案經檢察官林敏惠到庭執行職務。
中    華    民    國    98    年    1     月    13    日
                  刑事第七庭  審判長法  官  莊飛宗
                                    法  官  李政庭
                                    法  官  陳明富
以上正本證明與原本無異。
如不服本判決應於收受本判決後10日內向本院提出上訴書狀，其
未敘述上訴理由者，並得於提起上訴後10日內向本院補提理由書
狀（均須按他造當事人之人數附繕本）「切勿逕送上級法院」。
中    華    民    國    98    年    1     月    13    日
                                    書記官  黃英彥
附錄本案論罪科刑法條全文:
毒品危害防制條例第4 條製造、運輸、販賣第一級毒品者，處死
刑或無期徒刑；處無期徒刑者，得併科新臺幣1 千萬元以下罰金
。
製造、運輸、販賣第二級毒品者，處無期徒刑或7 年以上有期徒
刑，得併科新臺幣7 百萬元以下罰金。
製造、運輸、販賣第三級毒品者，處5 年以上有期徒刑，得併科
新臺幣5 百萬元以下罰金。
製造、運輸、販賣第四級毒品者，處3 年以上10年以下有期徒刑
，得併科新臺幣3 百萬元以下罰金。
製造、運輸、販賣專供製造或施用毒品之器具者，處1 年以上7
年以下有期徒刑，得併科新臺幣1 百萬元以下罰金。
前五項之未遂犯罰之。
附表：
┌──┬───────────┬──┬─────────┐
│編號│名稱                  │數量│單位              │
│    │                      │    │                  │
│    │                      │    │                  │
├──┼───────────┼──┼─────────┤
│ 1  │甲基安非他命半成品    │ 21 │公斤（編號1 至5之 │
│    │氯假麻黃鹼            │    │物驗後總餘112 公斤│
│    │                      │    │677.23公克）      │
├──┼───────────┼──┼─────────┤
│ 2  │甲基安非他命半成品    │ 25 │公斤（編號1 至5 之│
│    │氯假麻黃鹼            │    │物驗後總餘112 公斤│
│    │                      │    │677. 23 公克)     │
├──┼───────────┼──┼─────────┤
│ 3  │甲基安非他命半成品    │ 25 │公斤（編號1 至5之 │
│    │氯假麻黃鹼            │    │物驗後總餘112 公斤│
│    │                      │    │677.23公克)       │
├──┼───────────┼──┼─────────┤
│ 4  │甲基安非他命半成品    │ 23 │公斤（編號1 至5之 │
│    │氯假麻黃鹼            │    │物驗後總餘112 公斤│
│    │                      │    │677.23公克)       │
├──┼───────────┼──┼─────────┤
│ 5  │甲基安非他命半成品    │ 18 │公斤（編號1 至5 之│
│    │氯假麻黃鹼            │    │物驗後總餘112 公斤│
│    │                      │    │677.23公克)       │
├──┼───────────┼──┼─────────┤
│5-1 │甲基安非他命半成品    │ 2  │包（驗後總餘0.04公│
│    │（麻黃鹼）            │    │克）              │
│    │                      │    │                  │
├──┼───────────┼──┼─────────┤
│    │                      │    │                  │
│ 6  │NEC手機（序號：0000000│  1 │ 支               │
│    │00000000）            │    │                  │
├──┼───────────┼──┼─────────┤
│ 7  │手機（序號：0000000000│  1 │ 支               │
│    │81310）               │    │                  │
│    │                      │    │                  │
├──┼───────────┼──┼─────────┤
│ 8  │三星手機Anycall（序號 │  1 │ 支               │
│    │：000000000000000 ）  │    │                  │
│    │                      │    │                  │
├──┼───────────┼──┼─────────┤
│ 9  │西門子手機（序號：3570│  1 │ 支               │
│    │00000000000）         │    │                  │
│    │                      │    │                  │
├──┼───────────┼──┼─────────┤
│ 10 │NEC手機（序號：0000000│  1 │ 支               │
│    │00000000）            │    │                  │
│    │                      │    │                  │
├──┼───────────┼──┼─────────┤
│ 11 │易利信手機（序號：3557│  1 │ 支               │
│    │00000000000）         │    │                  │
│    │                      │    │                  │
├──┼───────────┼──┼─────────┤
│ 12 │NOKIA手機（序號：35395│  1 │ 支               │
│    │0000000000）          │    │                  │
│    │                      │    │                  │
├──┼───────────┼──┼─────────┤
│ 13 │三星手機Anycall（序號 │  1 │ 支               │
│    │：000000000000000 ）  │    │                  │
│    │                      │    │                  │
├──┼───────────┼──┼─────────┤
│ 14 │三星手機Anycall（序號 │  1 │ 支               │
│    │：000000000000000 ）  │    │                  │
│    │                      │    │                  │
├──┼───────────┼──┼─────────┤
│ 15 │丙酮空桶              │ 38 │ 桶               │
│    │                      │    │                  │
│    │                      │    │                  │
├──┼───────────┼──┼─────────┤
│ 16 │丙酮                  │ 25 │公斤              │
│    │                      │    │                  │
│    │                      │    │                  │
├──┼───────────┼──┼─────────┤
│ 17 │空壓機                │  7 │ 台               │
│    │                      │    │                  │
├──┼───────────┼──┼─────────┤
│ 18 │乙醚空桶              │  9 │ 桶               │
│    │                      │    │                  │
│    │                      │    │                  │
├──┼───────────┼──┼─────────┤
│ 19 │乙醚                  │ 15 │公斤              │
│    │                      │    │                  │
│    │                      │    │                  │
├──┼───────────┼──┼─────────┤
│ 20 │丙酮                  │ 17 │公斤              │
│    │                      │    │                  │
│    │                      │    │                  │
├──┼───────────┼──┼─────────┤
│ 21 │工業用電扇            │  2 │ 台               │
│    │                      │    │                  │
│    │                      │    │                  │
├──┼───────────┼──┼─────────┤
│ 22 │磁漏斗                │  7 │ 個               │
│    │                      │    │                  │
│    │                      │    │                  │
├──┼───────────┼──┼─────────┤
│ 23 │蒸餾瓶（玻璃）        │  5 │ 個               │
│    │                      │    │                  │
│    │                      │    │                  │
├──┼───────────┼──┼─────────┤
│ 24 │防毒面具（全罩式）    │  6 │ 個               │
│    │                      │    │                  │
│    │                      │    │                  │
├──┼───────────┼──┼─────────┤
│ 25 │藍色塑膠桶            │  5 │ 個               │
│    │                      │    │                  │
│    │                      │    │                  │
├──┼───────────┼──┼─────────┤
│ 26 │工具箱                │  1 │ 組               │
│    │                      │    │                  │
│    │                      │    │                  │
├──┼───────────┼──┼─────────┤
│ 27 │濾紙（內含4盒）       │  1 │ 包               │
│    │                      │    │                  │
│    │                      │    │                  │
├──┼───────────┼──┼─────────┤
│ 28 │木製攪拌器            │  1 │ 隻               │
│    │                      │    │                  │
│    │                      │    │                  │
├──┼───────────┼──┼─────────┤
│ 29 │塑膠飯匙              │  1 │ 隻               │
│    │                      │    │                  │
│    │                      │    │                  │
├──┼───────────┼──┼─────────┤
│ 30 │延長線                │  3 │ 條               │
│    │                      │    │                  │
│    │                      │    │                  │
├──┼───────────┼──┼─────────┤
│ 31 │手電筒                │  1 │ 隻               │
│    │                      │    │                  │
│    │                      │    │                  │
├──┼───────────┼──┼─────────┤
│ 32 │抗磨損液壓油（5加侖） │  1 │ 桶               │
│    │                      │    │                  │
│    │                      │    │                  │
├──┼───────────┼──┼─────────┤
│ 33 │鹽酸                  │ 42 │ 瓶               │
│    │                      │    │                  │
│    │                      │    │                  │
├──┼───────────┼──┼─────────┤
│ 34 │鹽酸空瓶（每箱30瓶）  │  6 │ 箱               │
│    │                      │    │                  │
│    │                      │    │                  │
├──┼───────────┼──┼─────────┤
│ 35 │鹽酸空瓶              │  8 │ 瓶               │
│    │                      │    │                  │
│    │                      │    │                  │
├──┼───────────┼──┼─────────┤
│ 36 │濾紙（內含3盒）       │  1 │ 包               │
│    │                      │    │                  │
│    │                      │    │                  │
├──┼───────────┼──┼─────────┤
│ 37 │水管（6條、綠色）     │  1 │ 綑               │
│    │                      │    │                  │
│    │                      │    │                  │
├──┼───────────┼──┼─────────┤
│ 38 │水管（黑色）          │  1 │ 綑               │
│    │                      │    │                  │
│    │                      │    │                  │
├──┼───────────┼──┼─────────┤
│ 39 │防毒面具（半罩式）    │  6 │ 個               │
│    │                      │    │                  │
│    │                      │    │                  │
├──┼───────────┼──┼─────────┤
│ 40 │黑色手套              │  7 │ 雙               │
│    │                      │    │                  │
│    │                      │    │                  │
├──┼───────────┼──┼─────────┤
│ 41 │塑膠漏斗              │  1 │ 個               │
│    │                      │    │                  │
│    │                      │    │                  │
├──┼───────────┼──┼─────────┤
│ 42 │水瓢                  │  2 │ 個               │
│    │                      │    │                  │
│    │                      │    │                  │
├──┼───────────┼──┼─────────┤
│ 43 │塑膠籃子              │  6 │ 個               │
│    │                      │    │                  │
│    │                      │    │                  │
├──┼───────────┼──┼─────────┤
│ 44 │棉布手套              │ 11 │ 雙               │
│    │                      │    │                  │
│    │                      │    │                  │
├──┼───────────┼──┼─────────┤
│ 45 │塑膠帆布              │  1 │ 張               │
│    │                      │    │                  │
│    │                      │    │                  │
├──┼───────────┼──┼─────────┤
│ 46 │塑膠漏斗（改裝）      │  2 │ 個               │
│    │                      │    │                  │
│    │                      │    │                  │
├──┼───────────┼──┼─────────┤
│ 47 │塑膠水桶              │  3 │ 個               │
│    │                      │    │                  │
│    │                      │    │                  │
├──┼───────────┼──┼─────────┤
│ 48 │瓦斯塑膠軟管          │  1 │ 綑               │
│    │                      │    │                  │
│    │                      │    │                  │
├──┼───────────┼──┼─────────┤
│ 49 │濾毒罐（6個、全罩式） │  1 │ 包               │
│    │                      │    │                  │
│    │                      │    │                  │
├──┼───────────┼──┼─────────┤
│ 50 │濾毒罐（5個、半罩式） │  1 │ 包               │
│    │                      │    │                  │
│    │                      │    │                  │
├──┼───────────┼──┼─────────┤
│ 51 │束線帶                │  1 │ 綑               │
│    │                      │    │                  │
│    │                      │    │                  │
└──┴───────────┴──┴─────────┘


司法院資訊處製作；財團法人民間司法改革基金會備份。
